臺灣桃園地方法院刑事判決　　　　　　　 95年度訴字第417號
公　訴　人　臺灣桃園地方法院檢察署檢察官
被　　　告　甲○○
上列被告因偽造文書等案件，經檢察官提起公訴（95年度偵字第
949 號），被告於本院行準備程序中就被訴事實為有罪之陳述，
本院合議庭裁定由受命法官獨任進行簡式審判程序，後經檢察官
聲請依協商程序判決，本院判決如下：
    主  文
甲○○連續行使偽造私文書，足以生損害於他人，處有期徒刑伍
月，如易科罰金，以銀元參佰元即新臺幣玖佰元折算壹日。緩刑
參年。
    事  實
一、甲○○明知自己無足夠之資力同時負擔數個互助會之會款，
    且因遭他人倒會，亟需資金週轉，竟意圖為自己不法所有，
    基於行使偽造私文書以詐財之概括犯意，先後為如下行為：
  (一)於民國93年6 月6 日，在桃園縣蘆竹鄉○○路○ 段336 號「
    南亞錦興廠」內，邀林忠暉等人參加其為會首之互助會，每
    會新臺幣（下同）2 萬元，連會首共26會，會期自93年6 月
    6 日起開標至95年7 月6 日止，每個月開標1 次，標會地點
    在「南亞錦興廠」內，採內標制，甲○○並未經傅世安、丁○○、楊碧卿、黃瓊英、陳素英同意，將渠等列入上開合會
    之名單內，且連續7 次於上開合會期間內，在空白紙之標單
    上偽填未到場標會之會員丙○○、乙○○、傅世安、丁○○
    、楊碧卿、黃瓊英、陳素英等7 人之簽名，並填載不詳金額
    之標金利息於標單上，依習慣表示擬投標會員競價投標之意
    思表示，用資偽造會員丙○○等人以該金額競標之標單之準
    私文書，而偽造該等標單（均已滅失），再出示予到場會員
    以行使之，向其他會員騙稱已由該人以該出標金額得標，足
    以生損害於當期全體活會會員及該被冒標之人，而以此方式
    冒標會款，再告知各活會會員該人之得標金額，致其他活會
    會員因而陷於錯誤，而分別繳付會款予甲○○，致其詐得該
    等會款。
  (二)於93年3 月20日，在「南亞錦興廠」內，邀王俊智等人參加
    其為會首之互助會，每會2 萬元，連會首共21會，會期自93
    年3 月20日起開標至94年11月20日止，每個月開標1 次，標
    會地點在「南亞錦興廠」內，採內標制，甲○○又未經丁麗
    英、陳素華、簡月雲同意，將渠等列入上開合會之名單內，
    且連續4 次於上開合會期間內，在空白紙之標單上偽填未到
    場標會之會員乙○○、丁麗英、陳素華、簡月雲等4 人之簽
    名，並填載不詳金額之標金利息於標單上，依習慣表示擬投
    標會員競價投標之意思表示，用資偽造會員乙○○等人以該
    金額競標之標單之準私文書，而偽造該等標單（均已滅失）
    ，再出示予到場會員以行使之，向其他會員騙稱已由該人以
    該出標金額得標，足以生損害於當期全體活會會員及該被冒
    標之人，而以此方式冒標會款，再告知各活會會員該人之得
    標金額，致其他活會會員因而陷於錯誤，而分別繳付會款予
    甲○○，致其詐欺得手。
  (三)於92年12月5 日，在「南亞錦興廠」內，邀吳素珍等人參加
    其為會首之互助會，每會1 萬元，連會首共32會，會期自92
    年12月5 日起開標至95年8 月5 日止，每個月開標1 次，標
    會地點在「南亞錦興廠」內，採外標制，甲○○並未經陳淑
    玲、陳淑華同意，將渠等列入上開合會之名單內，且連續4
    次於上開合會期間內，在標單上偽填未到場標會之會員乙○○、李泰宇、陳淑玲、陳淑華等4 人之簽名，並填載不詳金
    額之標金利息於標單上，依習慣表示擬投標會員競價投標之
    意思表示，用資偽造會員乙○○等人以該金額競標之標單之
    準私文書，而偽造該等標單（均已滅失），再出示予到場會
    員以行使之，向其他會員騙稱已由該人以該出標金額得標，
    足以生損害於當期全體活會會員及該被冒標之人，而以此方
    式冒標會款，再告知各活會會員該人之得標金額，致其他活
    會會員因而陷於錯誤，而分別繳付會款予甲○○，致其詐得
    該等會款。
  (四)於93年10月5 日，在「南亞錦興廠」內，邀游中正等人參加
    其為會首之互助會，每會2 萬元，連會首共23會，會期自93
    年10月5 日起開標至95年8 月5 日止，每個月開標1 次，標
    會地點在「南亞錦興廠」內，採內標制，甲○○並未經潘慧
    珍、王雨涵、黃明堂、陳素華、袁梅榮、乙○○同意，將渠
    等列入上開合會之名單內，且連續6 次於上開合會期間內，
    在標單上偽填潘慧珍、王雨涵、黃明堂、陳素華、袁梅榮、
    乙○○等6 人之簽名，並填載不詳金額之標金利息於標單上
    ，依習慣表示擬投標會員競價投標之意思表示，用資偽造會
    員乙○○等人以該金額競標之標單之準私文書，而偽造該等
    標單（均已滅失），再出示予到場會員以行使之，向其他會
    員騙稱已由該人以該出標金額得標，足以生損害於當期全體
    活會會員及該被冒標之人，而以此方式冒標會款，再告知各
    活會會員該人之得標金額，致其他活會會員因而陷於錯誤，
    而分別繳付會款予甲○○，致其詐欺得手。
  (五)於92年10月5 日，在「南亞錦興廠」內，邀丙○○等人參加
    其為會首之互助會，每會1 萬元，連會首共37會，會期自92
    年10月5 日起開標至95年7 月5 日止，每個月開標1 次，標
    會地點在「南亞錦興廠」內，採外標制，甲○○並未經王淑
    英、丁麗英、邱淑芬同意，將渠等列入上開合會之名單內，
    且連續4 次於上開合會期間內，在標單上偽簽未到場標會之
    會員乙○○、王淑英、丁麗英、邱淑芬等4 人之簽名，並填
    載不詳金額之標金利息於標單上，依習慣表示擬投標會員競
    價投標之意思表示，用資偽造會員乙○○等人以該金額競標
    之標單之準私文書，而偽造該等標單（均已滅失），再出示
    予到場會員以行使之，向其他會員騙稱已由該人以該出標金
    額得標，足以生損害於當期全體活會會員及該被冒標之人，
    而以此方式冒標會款，再告知各活會會員該人之得標金額，
    致其他活會會員因而陷於錯誤，而分別繳付會款予甲○○，
    致其詐得該等會款。
  (六)於93年12月20日，在「南亞錦興廠」內，邀丙○○等人參加
    其為會首之互助會，每會1 萬元，連會首共31會，會期自93
    年12月20日起開標至96年6 月20日止，每個月開標1 次，標
    會地點在「南亞錦興廠」內，採內標制，甲○○並未經王紫
    君、陳素華、陳淑玲、詹碧霞、王雨涵、張素玲、楊碧卿、
    乙○○、陳素怡同意，將渠等列入上開合會之名單內，且連
    續9 次於上開合會期間內，在標單上偽填王紫君、陳素華、
    陳淑玲、詹碧霞、王雨涵、張素玲、楊碧卿、乙○○、陳素
    怡等9 人之簽名，並填載不詳金額之標金利息於標單上，依
    習慣表示擬投標會員競價投標之意思表示，用資偽造會員乙○○等人以該金額競標之標單之準私文書，而偽造該等標單
    （均已滅失），再出示予到場會員以行使之，向其他會員騙
    稱已由該人以該出標金額得標，足以生損害於當期全體活會
    會員及該被冒標之人，而以此方式冒標會款，再告知各活會
    會員該人之得標金額，致其他活會會員因而陷於錯誤，而分
    別繳付會款予甲○○，致其詐欺得手。
  (七)於91年6 月10日，在「南亞錦興廠」內，邀丙○○等人參加
    其為會首之互助會，每會1 萬元，連會首共43會，會期自91
    年6 月10日起開標至94年6 月10日止，每個月開標1 次，標
    會地點在「南亞錦興廠」內，採內標制，甲○○並未經陳素
    華、王淑英同意，將渠等列入上開合會之名單內，且連續8
    次於上開合會期間內，在標單上偽簽未到場標會之會員傅世
    安（2 會）、吳素代、乙○○、李虔宏（2 會）等6 人名義
    ，並填載不詳金額之標金利息於標單上，依習慣表示擬投標
    會員競價投標之意思表示，用資偽造會員乙○○等人以該金
    額競標之標單之準私文書，而偽造該等標單（均已滅失），
    再出示予到場會員以行使之，向其他會員騙稱已由該人以該
    出標金額得標，足以生損害於當期全體活會會員及該被冒標
    之人，而以此方式冒標會款，再告知各活會會員該人之得標
    金額，致其他活會會員因而陷於錯誤，而分別繳付會款予甲○○，致其詐欺得手。
二、甲○○另承前概括犯意，未經丁○○同意，於93年8 月10日
    ，擅自以「丁○○」名義，加入乙○○所召集之合會（乙○○為會首，每會1 萬元，連會首共25會，會期自93年8 月10
    日起開標至95年7 月10日止，每個月開標1 次，標會地點在
    「青葉毛線專櫃」，採外標制），並於94年1 月間，在標單
    上偽簽丁○○名義，且填載不詳金額之標金利息於標單上，
    依習慣表示擬投標會員競價投標之意思表示，用資偽造會員
    「丁○○」以該金額競標之標單之準私文書，而偽造該標單
    （均已滅失），再出示予到場會員以行使之，向其他會員騙
    稱已由其以該出標金額得標，足以生損害於當期全體活會會
    員及丁○○，使其他活會會員因而陷於錯誤，誤以為係丁○○得標，而繳付會款予甲○○，因而詐欺得手。
三、案經乙○○、丙○○、丁○○告訴暨桃園縣政府警察局大園
    分局報告偵辦。
    理  由
一、本件經檢察官與被告甲○○於審判外達成協商之合意，且被
    告業已認罪，其合意內容為：被告願受之科刑範圍為有期徒
    刑5 月，緩刑3 年；此協商業經告訴人丁○○、丙○○及乙○○陳明同意，且對被告刑度及是否給予緩刑均表示無意見
    。經查上開合意並無刑事訴訟法第455 條之4 第1 項所列情
    形之一，檢察官聲請改依協商程序而為判決，本院爰不經言
    詞辯論，於協商合意範圍內為協商判決，合先敘明。
二、證據名稱：
  (一)被告於本院準備程序中之自白。
  (二)證人即告訴人丁○○、丙○○及乙○○暨上開各該會員於警
    詢或偵查中之證詞。
  (三)互助會會單、被告開立之本票等影本。
三、應適用之法條：刑事訴訟法第273 條之1 第1 項、第455 條
    之2 第1 項、第455 條之4 第2 項、第455 條之8 、第455
    條之11第2 項，修正後刑法第2 條第1 項前段、第74條第1
    項第1 款，刑法第216 條、第210 條、第339 條第1 項，修
    正前刑法第56條、第55條、第41條第1 項前段，刑法施行法
    第1 條之1 第1 項、第2 項前段，修正前罰金罰鍰提高標準
    條例第2 條。
四、協商判決除有刑事訴訟法第455 條之4 第1 項第1 款於本訊
    問程序終結前，被告撤銷協商合意或檢察官撤回協商聲請者
    ；第2 款被告協商之意思非出於自由意志者；第4 款被告所
    犯之罪非第455 條之2 第1 項所定得以聲請協商判決者；第
    6 款被告有其他較重之裁判上一罪之犯罪事實者；第7 款法
    院認應諭知免刑或免訴、不受理者情形之一，及違反同條第
    2 項「法院應於協商合意範圍內為判決；法院為協商判決所
    科之刑，以宣告緩刑或二年以下有期徒刑、拘役或罰金為限
    」之規定者外，不得上訴。
五、本件如得上訴，而如不服本件判決，得自收受判決送達之日
    起10日內，向本院提出上訴書狀（須附繕本），上訴於第二
    審法院。
中　　華　　民　　國　　96　　年　　3 　　月　　29　　日
                  刑事第五庭    法　官　吳勇毅
上正本證明與原本無異。
                                書記官  陳奕珽
中　　華　　民　　國　　96　　年　　4 　　月　　2 　　日
附錄本案論罪科刑法條全文：
刑法第210條
偽造、變造私文書，足以生損害於公眾或他人者，處5 年以下有
期徒刑。
刑法第216條
行使第二百十條至第二百十五條之文書者，依偽造、變造文書或
登載不實事項或使登載不實事項之規定處斷。
刑法第339條
意圖為自己或第三人不法之所有，以詐術使人將本人或第三人之
物交付者，處5 年以下有期徒刑、拘役或科或併科1 千元以下罰
金。
以前項方法得財產上不法之利益或使第三人得之者，亦同。
前二項之未遂犯罰之。
